【裁判字號】    97,易,144
【裁判日期】    970709
【裁判案由】    毒品危害防制條例
【裁判全文】
臺灣臺東地方法院刑事判決               97年度易字第144號
公  訴  人  臺灣臺東地方法院檢察署檢察官
被      告  甲○○
上列被告因施用毒品案件，經檢察官提起公訴 (97年度毒偵字第
169、175號)，本院判決如下：
    主  文
甲○○施用第二級毒品，累犯，處有期徒刑柒月。
    犯罪事實
一、甲○○前於民國89年間因施用毒品案件，經本院以89年度毒
    聲字第249號裁定送觀察、勒戒後，認有繼續施用毒品之傾
    向，經本院以89年度毒聲字第330號裁定送戒治處所施以強
    制戒治，於91年7月15日停止戒治付保護管束，於91年9月8
    日保護管束期滿視為執行完畢；又於93年間因違反毒品危害
    防制條例案件，經本院以93年度簡字第86號判處有期徒刑5
    月確定，於94年5月31日易科罰金執行完畢；復於95年間因
    施用毒品案件，經本院以95年度易字第188號判處有期徒刑6
    月確定，於96年5月1日易科罰金執行完畢；再因施用毒品案
    件，經本院以96年度易字第225號判處有期徒刑6月，並依中
    華民國九十六年罪犯減刑條例減為有期徒刑3月確定(於97年
    6月30日執行完畢，此部分不構成累犯)。猶未能戒除毒癮，
    明知甲基安非他命已經公告列為毒品危害防制條例第2條第2
    項第2款之第二級毒品，不得非法持有、施用，仍基於施用
    第二級毒品甲基安非他命之犯意，於97年3月31日上午某時
    ，在臺東縣臺東市○○路上昌鼎飯店603號房間內，以將甲
    基安非他命置於玻璃球吸食器(未扣案)內，點火燒烤吸食氣
    體之方式，施用甲基安非他命1次。嗣甲○○於97年4月1日
    因另案執行通緝到案為警詢問時，經其同意採集其尿液檢體
    送驗，及於同日入臺灣臺東監獄執行，經該監於翌日即97年
    4月2日對其實施新收入監尿液檢驗，採集其尿液檢體送驗，
    結果均呈現安非他命類陽性反應，而查悉上情。
二、案經臺東縣警察局臺東分局報請、臺灣臺東監獄移請臺灣臺
    東地方法院檢察署檢察官偵查起訴。
    理  由
一、程序方面：
(一)按本案被告甲○○所犯毒品危害防制條例第10條第2項施用
    第二級毒品罪，係刑事訴訟法第376條第1款所列之罪，依同
    法第284條之1規定，第一審得由法官獨任進行審判程序，合
    先敘明。
(二)按被告以外之人於審判外之陳述，雖不符前4條之規定，而
    經當事人於審判程序同意作為證據，法院審酌該言詞陳述或
    書面陳述作成時之情況，認為適當者，亦得為證據。當事人
    、代理人或辯護人於法院調查證據時，知有第159條第1項不
    得為證據之情形，而未於言詞辯論終結前聲明異議者，視為
    有前項之同意，刑事訴訟法第159條之5定有明文。本案判決
    以下所引用檢察官所舉各項證據，業經被告於本院審理時表
    示無意見，同意作為證據，迄於言詞辯論終結前亦未聲明異
    議，本院審酌該等證據之取得過程並無瑕疵，與本案待證事
    實間復具有相當之關聯性，以之為本案證據尚無不當，自得
    採為證據。
二、認定犯罪事實所憑之證據及理由：
    上揭犯罪事實，業據被告甲○○於警詢、偵訊及本院審理時
    坦承不諱，並有臺東縣警察局臺東分局97年度偵辦毒品案件
    尿液採集代碼一覽表、勘查採證同意書、慈濟大學濫用藥物
    檢驗中心檢驗總表各1紙、臺東監獄97年5月15日東監戒字第
    0970800032號函及檢附97年4月收容人尿液抽驗名單、慈濟
    大學濫用藥物檢驗中心檢驗總表各1紙附卷可稽，綜上各節
    相互佐證，被告自白核與事實相符，應堪採信，本案事證明
    確，被告犯行堪以認定，應依法論科。
三、論罪科刑之理由：
(一)按經觀察、勒戒或強制戒治執行完畢釋放後，5年內再犯第1
    0條之罪者，應由檢察官偵查起訴，毒品危害防制條例第20
    條第3項、第23條第2項分別定有明文。而參酌該條例第20條
    第3項立法理由：「觀察、勒戒或強制戒治後5年後再犯者，
    顯見前所實施之觀察、勒戒或強制戒治已足以遮斷其施用毒
    品之癮，為期自新及協助其斷除毒癮，對此5年後再犯者爰
    明定仍適用初犯之規定，先經觀察勒戒、強制戒治之程序」
    及第23條第2項之立法理由：「經觀察、勒戒或強制戒治後5
    年內再犯者，其再犯率甚高，原據以實施之觀察勒戒及強制
    戒治既已無法收其實效，爰施以刑事處遇」，足見5年後再
    犯者，應再適用觀察、勒戒程序，係因前所實施之觀察、勒
    戒或強制戒治已足以遮斷其施用毒品之癮，致5年內未再犯
    ，故再予其自新機會，重啟觀察、勒戒程序；如觀察、勒戒
    或強制戒治執行完畢釋放後5年內曾再犯施用毒品案件，且
    於再犯後5年內復有施用毒品犯行，則之前戒毒程序顯未能
    有效遮斷其施用毒品之癮，依前開立法意旨，自無再施以觀
    察、勒戒之必要，應由檢察官偵查起訴(最高法院95年第7次
    刑事庭會議決議參照)。被告甲○○前因施用毒品案件，於
    91年9月8日強制戒治執行完畢，已如前述，本次公訴人起訴
    被告施用毒品之犯行係於97年3月31日，雖距離前述觀察勒
    戒執行完畢釋放日已逾5年，然被告於前述強制戒治執行完
    畢釋放日後5年內即曾因再犯施用毒品案件，經本院以93年
    度簡字第86號、95年度易字第188號、96年度易字第225號判
    決分別判處罪刑確定，揆諸前開說明，公訴人就被告本案施
    用毒品之犯行提起公訴，核無違誤，自應由本院依法判決。
(二)次按甲基安非他命為毒品危害防制條例第2條第2項第2款所
    明定之第二級毒品。核被告甲○○所為，係犯毒品危害防制
    條例第10條第2項之施用第二級毒品罪。被告為供已施用而
    於施用前持有第二級毒品之低度行為，為其施用之高度行為
    所吸收，不另論罪。
(三)查被告有如犯罪事實欄所載論罪科刑執行情形，有卷附臺灣
    高等法院被告前案紀錄表1份可按，其受有期徒刑執行完畢
    後5年以內再故意犯本案法定刑為有期徒刑之罪，為累犯，
    應依刑法第47條第1項規定加重其刑。
(四)爰審酌被告前經觀察勒戒、強制戒治之執行，猶因施用甲基
    安非他命再犯本罪，顯未衷心悛悔，漠視法令之禁制，恣意
    濫用藥品，惟兼衡酌其施用甲基安非他命所生危害實以自戕
    健康為主，於他人尚無明顯重大危害，及犯後終能供認無隱
    ，態度尚佳等一切情狀，量處如主文所示之刑。
四、應適用之法條：
    依刑事訴訟法第284條之1、第299條第1項前段，毒品危害防
    制條例第10條第2項，刑法第11條前段、第47條第1項，判決
    如主文。
本案經檢察官乙○○到庭執行職務。
中    華    民    國    97    年    7     月    9     日
                  刑事第一庭    法  官  簡芳潔
以上正本證明與原本無異。
如不服本判決應於收受本判決後10日內向本院提出上訴書狀；上
訴書狀應敘述具體理由。未敘述上訴理由者，應於上訴期間屆滿
後20日內向本院補提理由書狀（均須按他造當事人之人數附繕本
）。「切勿逕送上級法院」。
                                書記官  林慧芬
中    華    民    國    97    年    7     月    10    日
附錄論罪科刑法條全文：
毒品危害防制條例第10條
施用第一級毒品者，處6月以上5年以下有期徒刑。
施用第二級毒品者，處3年以下有期徒刑。


司法院資訊處製作；財團法人民間司法改革基金會備份。
